【裁判字號】    92,簡上,155
【裁判日期】    921128
【裁判案由】    竊盜
【裁判全文】
臺灣屏東地方法院刑事判決                        九十二年度簡上字第一五五號
    上訴人  甲○○
    即被告
右上訴人因竊盜案件，不服台灣屏東地方法院屏東簡易庭九十二年度屏簡字第二八四
號中華民國九十二年八月十五日第一審判決（聲請判決處刑案號：台灣屏東地方法院
檢察署九十二年度偵字第二五七二號），提起上訴，本院判決如左：
    主  文
原判決撤銷。
甲○○無罪。
    理  由
一、公訴意旨略以：被告甲○○意圖為自己不法之所有，於民國九十二年一月三十日
    下午三時許，在高雄市○○區○○街二五三號前，趁乙○○機車鑰匙疏未拔取之
    際，竊取乙○○所有車牌號碼ＸＬＬ─九七七號重型機車，得手後留供己使用。
    嗣於同年二月二十三日上午十一時三十分許，騎乘上開機車，行經高雄市○○區
    ○○街一一九號前為警查獲。因認被告甲○○涉有刑法第三百二十條第一項竊盜
    罪嫌。
二、按犯罪事實應依證據認定之，無證據不得推定其犯罪事實；又不能證明被告犯罪
    者，應諭知無罪之判決，刑事訴訟法第一百五十四條及第三百零一條第一項分別
    定有明文。又按刑事訴訟法上所謂認定犯罪事實之證據，係指足以認定被告確有
    犯罪行為之積極證據而言，如未能發現相當證據或證據不足以證明，自不能以推
    測或擬制之方法，以為裁判基礎，最高法院二十九年上字第三一五號及四十年
    台上字第八十六號分別著有判例可資參照。復按刑事訴訟上證明之資料，無論其
    為直接或間接證據，均須達於通常一般之人均不致有所懷疑，而得確信其為真實
    之程度，始得據為有罪之認定，若其關於被告是否犯罪之證明未能達此程度，而
    有合理懷疑之存在，致使無從形成有罪之確信，根據「罪證有疑，利於被告」之
    證據法則，即不得遽為不利被告之認定，亦有最高法院七十六年度臺上字第四九
    八六號判例可資參照。其以情況證據（即間接證據）斷罪時，尤須基於該證據在
    直接關係上所可證明之他項情況事實，本乎推理作用足以確證被告有罪，方為合
    法，不得徒憑主觀上之推想，將一般經驗上有利被告之其他合理情況逕予排除，
    此觀諸最高法院三十二年上字第六十七號判例意旨亦甚彰明。再依刑事訴訟法第
    一百五十四條所規定之禁止推定罪狀之法則，並非僅為被告個人之訴訟利益而設
    ，尤其重在發現真實以求國家刑罰權之正確行使。若無足可證明被告從事犯罪構
    成要件之積極證據，無論假定某一被告為犯人而命其自證無罪，藉以過濾及鎖定
    特定犯罪人，或推測被告涉及之某項罪名，而依其自辯過程蒐求該被告生活經歷
    資料，藉以判斷其究竟有無構成特定犯罪，俱非法之所許。
三、公訴人認被告甲○○涉有前揭竊盜罪嫌，無非以被害人之指述，及被告辯稱係向
    綽號「益仔」之人借車，且無法提供「益仔」之真實姓名、年籍等資料以供查證
    ，被告所辯與常情相悖，另有贓物認領保管收據在卷足憑，為其論罪之依據。惟
    被告固坦承於右揭時、地，駕駛上開機車為警查獲之事實，惟於警、偵訊時均堅
    詞否認有何竊盜犯行，辯稱：伊騎乘之機車係向綽號「益仔」之人所借用，並無
    竊車之行為等語。
四、經查：
  (一)被告為警查獲時所騎乘之車牌號碼ＸＬＬ─九七七號重型機車，係被害人乙○○
    所有，於九十二年一月三十日下午三時許，在高雄市○○區○○街二五三號前失
    竊，於當日下午十六時十三分許向高雄市政府警察局楠梓分局右昌派出所申報失
    竊等情，業據被害人乙○○於警訊陳述明確，復有車輛協尋證明單、車輛車牌失
    竊作業查獲車輛認可資料各一紙附於警訊卷可稽，固堪認上開機車確實係竊盜財
    產犯罪之贓物無訛。惟按被害人於警訊時僅證述上開機車於何時、地遭竊，機車
    係何人所有，及如何向警察機關申報機車失竊等情，並未指證被告竊盜該機車，
    亦未陳稱目擊竊盜事實，顯見被害人警訊所述，均屬機車遭竊之事後情狀，尚難
    以其警訊之證述，援引為被告觸犯竊盜罪之不利認定。而警卷所附之車輛車牌失
    竊作業查獲車輛認可資料、車輛協尋證明單亦係被害人發現機車遭竊後之報案事
    實，另贓物認領保管收據及高雄市政府警察局楠梓分局尋獲電腦輸入單，則僅係
    表示被害人領回失竊機車之證明資料，若無其他積極證據證明被告犯竊盜罪，均
    不得僅以被害人陳述及卷附車輛車牌失竊作業查獲車輛認可資料、贓物認領收據
    ，即認定被告有竊取上開機車之行為。
  (二)次查，被告為警查獲騎乘上開機車固為被告所不否認，然被告使用該贓車之原因
    ，就常理而言，其來源或為收受贓物、或為侵占遺失物、或為竊盜等，其合理原
    因非屬單一，非可一概而論被告使用他人失竊之機車，即係被告竊盜所得之贓物
    。故若乏積極證據證明該機車係被告行竊而來之贓物，則被告使用該機車之客觀
    事實，充其量僅得作為其持有財產犯罪所得贓物（至是否另構成收受贓物罪，則
    以其是否明知贓物，而予收受為斷）之佐證，尚難以被告使用贓車之事實，即遽
    行認定被告竊盜該機車。又雖被告辯以該車係向「益仔」所借用，因被告未能提
    供「益仔」之真實姓名、年籍、地址等資料以供查證，致其所辯是否屬實，固無
    從查證，惟若非有積極證據足以證明被告確有竊車之犯罪行為，自不能以被告否
    認犯罪事實所持之辯解，無從證實，即據為其有罪之認定，公訴人以無法提供「
    益仔」之真實姓名，亦不知聯絡方式供公訴人查證，認被告上開所辯顯與常情相
    悖，純係卸責之詞，而遽以認定被告竊車罪嫌，尚有未恰。
  (三)綜上所述，公訴人認定被告犯罪所憑之證據，即未達通常一般人均不致有所懷疑
    ，而得以確信其為真實之程度。此外，復查無其他積極證據足認被告有何竊盜犯
    行，檢察官既無法舉證並說服法院形成有罪心證，即應依無罪推定原則，應為無
    罪之諭知。又按科刑之判決，得就起訴之犯罪事實，變更檢察官所引應適用之法
    條，刑事訴訟法第三百條固定有明文。所謂得就起訴之犯罪事實變更檢察官所引
    應適用之法條，係指法院於不妨害事實同一之範圍內，得自由認定事實，適用法
    律而言。被告持有上開機車之行為，是否該當於收受贓物罪嫌，因竊盜罪與收受
    贓物罪，行為態樣有別，所侵害之法益亦有差異，難認其基本社會事實為同一，
    無法變更起訴法條逕為審理，此部份宜由檢察官另行處理，併予敘明。
五、原審為被告竊盜科刑之判決，不無違誤，被告上訴否認竊盜，為有理由，應由本
    院撤銷改判，諭知被告無罪判決。
六、被告經合法傳喚，無正當之理由不到庭，本院爰不待其陳述逕行判決。
據上論斷，應依刑事訴訟法第三百六十九條第一項前段、第三百六十四條、第三百零
一條第一項、第三百七十一條，判決如主文。
本案經檢察官蔡榮龍到庭執行職務。
中      華      民      國     九十二     年    十一    月    二十八    日
                                  臺灣屏東地方法院刑事第四庭
                                      審判長法  官 簡志瑩
                                            法  官 郭書豪
                                            法  官 陳松檀
右正本證明與原本無異。
如不服本判決應於收受本判決送達後十日內向本院提出上訴書狀，其未敘述上訴理由
者，並得於提起上訴後十日內向本院補提理由書狀（均須按他造當事人之人數附繕本
 ）「切勿逕送上級法院」
                                            書記官 林鴻仁
中      華      民      國     九十二     年    十一    月    二十八    日


司法院資訊處製作；財團法人民間司法改革基金會備份。
